臺灣高等法院民事判決
110年度上易字第660號
上  訴  人  皇翔歡喜城管理委員會

法定代理人  黃志堅  
訴訟代理人  劉智園律師
被上訴人    家和保全股份有限公司

法定代理人  張永康  
訴訟代理人  江宗恆律師
            田俊賢律師
上列當事人間請求給付服務費等事件，上訴人對於中華民國110
年4月23日臺灣桃園地方法院109年度訴字第2746號第一審判決提
起上訴，本院於111年4月26日言詞辯論終結，判決如下：
    主      文
原判決關於命上訴人給付逾新臺幣捌萬元本息部分，及該部分假
執行之宣告，暨訴訟費用之裁判（除確定部分外）均廢棄。
上開廢棄部分，被上訴人於第一審之訴及假執行之聲請均駁回。
上訴人之其餘上訴駁回。
第一、二審訴訟費用由上訴人負擔八分之一，餘由被上訴人負擔
。
    事實及理由
一、被上訴人主張：兩造簽訂保全管理維護契約（下稱系爭契約
    ），由伊提供上訴人社區之駐衛保全服務，期間自民國108
    年11月1日0時起至109 年10月31日24時止，上訴人應按月於
    次月15日前給付服務費用新臺幣（下同）79萬3,800元，逾
    期經伊定期催告，仍未於10日內繳交者，除得終止契約，並
    得請求上訴人給付同額之違約金。詎上訴人逾期未給付109 
    年10月服務費用，經伊於同年11月15日寄發存證信函定期催
    告，逾10日遲至110年1月6日始為給付。爰依系爭契約第14
    條第3項第1、2款約定，求為命上訴人給付79萬3,800元及自
    起訴狀繕本送達翌日即109年12月12日起算法定遲延利息（
    原審就上開部分為上訴人敗訴之判決，上訴人聲明不服，提
    起上訴。未繫屬本院部分，不另贅述）。答辯聲明：上訴駁
    回。
二、上訴人則以：伊第四屆管理委員於109年8月20日任期屆滿，
    在同年11月28日選出第五屆管理委員前，無法變更印鑑，致
    未能如期給付服務費用，係因訴外人家和公寓大廈管理維護
    有限公司（下稱家和物管公司）未盡善良管理人注意義務，
    致區分所有權人會議有程序瑕疵，而延誤選任管理委員，伊
    並無可歸責事由。被上訴人催告當時，伊尚無法定代理人可
    收受送達，被上訴人復未終止契約，自不得請求違約金。被
    上訴人未因伊遲延給付服務費而受有損失，縱有損害至多為
    依79萬3,800元計算之1個月利息約600元，併考量上開可歸
    責於家和物管公司之事由，違約金應酌減至零等語，資為抗
    辯。上訴聲明：㈠原判決關於命上訴人給付部分廢棄。㈡上開
    廢棄部分，被上訴人於第一審之訴及假執行之聲請均駁回。
三、查兩造簽立系爭契約，約定服務期間自108年11月1日0時起
    至109年10月31日24時止，上訴人應按月於次月15日前給付
    服務費79萬3,800元；上訴人未於109年11月15日前將同年10
    月服務費用匯入指定帳戶，經被上訴人於同年月16日催告，
    上訴人遲至110年1月6日始為支付，為兩造所不爭執（見本
    院卷第124頁），且有系爭契約、存證信函可佐（見原審卷
    第11至22、47至51頁）。被上訴人主張上訴人逾期給付服務
    費用，經催告後逾10日仍未給付，依約得請求其給付違約金
    79萬3,800元等語，為上訴人所否認，並以前揭情詞置辯。
    經本院於111年3月14日與兩造整理並協議簡化之爭點為（見
    本院卷第594頁）：上訴人遲至110年1月6日始支付109年10
    月服務費79萬3,800元予被上訴人，是否有可歸責事由？被
    上訴人於109年11月16日所為催告是否合法？被上訴人依系
    爭契約第14條第3項第1、2款請求上訴人給付違約金有無理
    由？如有，金額若干？
四、茲論述如下：
  ㈠按公寓大廈之管理維護工作既由管理委員會執行，並由主任
    委員對外代表管理委員會，則管理委員任期屆滿，該公寓大
    廈本應召集區分所有權人會議改選之，然現行實務上，公寓
    大廈管理委員會因故未能及時改選，或未能及時依修正前管
    理條例第27條第4項產生管理負責人之情形，所在多有，此
    與公司董事負責執行公司業務，惟於其任期屆滿常因事實上
    原因不及改選，致無法適時銜接之情形，並無不同；為保障
    該公寓大廈區分所有權人及住戶之權益，維持該公寓大廈管
    理維護事務之正常運作，得類推適用公司法第195條第2項「
    董事任期屆滿而不及改選時，延長其執行職務至改選董事就
    任時為止」規定，延長主任委員職務至新選任之主任委員、
    或修正前管理條例第27條第4項所稱之管理負責人就任時為
    止（最高法院96年度台上字第2080號判決可參）。上訴人第
    四屆主任委員徐國森之任期於109年8月20日屆期，至同年11
    月28日始選出第五屆管理委員，固為兩造所不爭執（見本院
    卷第594頁），惟依上開說明，得類推適用公司法第195條第
    2項規定，在維持社區正常運作下，延長原主任委員徐國森
    之職務至新主任委員就任時為止，則被上訴人自得以徐國森
    為上訴人法定代理人催告給付服務費。
　㈡上訴人抗辯：第四屆管理委員任期屆滿後，無法辦理付款程
    序，且因家和物管公司未盡善良管理人義務，致次屆管理委
    員未能及時選任，被上訴人催告不合法，且伊遲延給付無可
    歸責事由云云。惟姑且不論家和物管公司與被上訴人究為不
    同法人，縱其等間為關係企業，依上說明，上訴人第四屆主
    任委員徐國森有權代為收受催告之意思表示，及給付服務費
    ，詎仍逾期給付，自有可歸責事由。是上訴人此部分抗辯，
    洵無可採。
  ㈢按解釋意思表示，應探求當事人之真意，不得拘泥於所用之
    辭句，固為民法第98條所規定。惟解釋契約，應通觀契約全
    部內容，斟酌訂約事實及資料，考量契約目的與經濟價值，
    並以誠信原則為其指導原則，倘契約文字業已表示當事人真
    意，無須別事探求者，即不得反捨契約文字而更為曲解。系
    爭契約第14條第3項第1、2款約定：「甲方（即上訴人，下
    同）違反第5條規定，未按時給付服務費用予乙方（即被上
    訴人，下同），經乙方定期催告，仍未於10日內繳交者，乙
    方除『得』終止本約、停止服務及撤回留駐人員外，並『得』請
    求甲方賠償一個月服務費用之違約金...」（見原審卷第17
    頁），可知上訴人遲延給付服務費，且經催告逾10日仍未給
    付時，被上訴人有權終止契約或（及）請求給付違約金，非
    以被上訴人終止契約為請求違約金之前提。而上訴人經催告
    後逾10日，遲至110年1月6日始給付109年10月服務費，業如
    前述，則被上訴人依系爭契約第14條第3項第1、2款請求上
    訴人給付違約金，自屬有據。
  ㈣次按民法第250條第2項但書規定所謂債務人不於適當時期 履
    行債務時，即須支付之違約金，為債務人因遲延給付所應支
    付。依同條項前段規定：違約金除當事人另有訂定外，視為
    因不履行而生損害之賠償總額。故除當事人另有訂定外，此
    項違約金即與民法第231條第1項所定因遲延而生之損害賠償
    總額相當。約定之違約金額過高者，法院得減至相當之數額
    ，民法第252條定有明文。損害賠償約定之違約金，應依一
    般客觀事實、社會經濟狀況及當事人所受損害情形，以為酌
    定標準，倘所約定之數額，與實際損害顯相懸殊者，法院自
    得酌予核減。系爭契約第14條第3項係約定上訴人遲延給付
    服務費用時，應賠償1個月服務費用之違約金，並未另有訂
    定，核其性質應屬損害賠償總額預定。被上訴人雖主張因上
    訴人遲延給付109年10月服務費，致伊需向他人借貸融資以
    發放員工薪資云云，並提出借款契約書為憑（見本院卷第57
    9頁）。然借款契約書為109年10月14日簽立，為上訴人應依
    約給付同年10月份服務費之前，已難認被上訴人上開借貸與
    上訴人遲付服務費用有關。本院審酌：系爭契約之履行期間
    為1年，上訴人於110年1月6日給付109年10月份服務費用，
    計遲延52日，影響被上訴人資金運用，縱被上訴人受有利息
    支出之損害，所可能損失之利息，最高為2萬2,618元（79萬
    3,800×52/365×20%＝2萬2,618，元以下四捨五入），併斟酌
    上訴人違約情狀及程度、被上訴人所受損害，及上訴人若能
    如期履行債務，被上訴人可享受之利益等情狀，認被上訴人
    依系爭契約第14條第3項第2款約定，請求上訴人給付之違約
    金高達79萬3,800元，與實際損害顯相懸殊而過高，且有顯
    失公平之情事，應酌減為8萬元為適當。上訴人抗辯伊遲延
    給付服務費係可歸責家和物管公司，違約金應酌減至零云云
    ，要無可採。
五、綜上所述，被上訴人依系爭契約第14條第3項第1、2款約定
    ，請求上訴人給付8萬元，及自起訴狀繕本送達翌日即109年
    12月12日（見原審卷第327頁）起至清償日止，按年息5%計
    算之利息，為有理由，應予准許；逾此部分之請求，為無理
    由，不應准許。從而原審就超過上開應予准許部分，為上訴
    人敗訴之判決，自有未洽，上訴意旨指摘原判決此部分不當
    ，求予廢棄改判，為有理由，爰由本院廢棄改判如主文第2
    項所示。至於上開應准許部分，原審為上訴人敗訴之判決，
    核無不合，上訴人指摘原判決此部分不當，求予廢棄改判，
    為無理由，應駁回其上訴。
六、本件事證已臻明確，兩造其餘之攻擊或防禦方法及所用之證
    據，經本院斟酌後，認為均不足以影響本判決之結果，爰不
    逐一論列，附此敘明。
七、據上論結，本件上訴為一部有理由，一部無理由，爰判決如
    主文。
中　　華　　民　　國　　111 　年　　5 　　月　　10　　日
                  民事第七庭    
                      審判長法　官  李昆霖
　　　　　　　　            法  官  林翠華
　　　　　　　　　　        法  官  蔡惠琪
正本係照原本作成。
不得上訴。
中　　華　　民　　國　　111 　年　　5 　　月　　10　　日

  　　　　　　　　　　　　　書記官  蕭英傑